臺灣基隆地方法院刑事裁定             100年度撤緩字第46號
聲  請  人  臺灣基隆地方法院檢察署檢察官
受  刑  人  陳進發
上列聲請人因受刑人即被告竊盜案件，聲請撤銷緩刑之宣告（
100 年度執聲字第723 號），本院裁定如下：
    主  文
聲請駁回。
    理  由
一、聲請意旨略稱：受刑人即被告陳進發前因竊盜案件，經本院
    於民國99年10月20日，以99年度易字第456 號判決，判處有
    期徒刑4 月，如易科罰金，以新臺幣（下同）1,000 元折算
    1 日，緩刑2 年，於99年11月22日判決確定在案。乃受刑人
    於緩刑期內之100 年4 月16日，另犯違背安全駕駛致交通危
    險罪，經本院於100 年6 月27日以100 年度基交簡字第392
    號判決，判處拘役50日，如易科罰金，以1,000 元折算1 日
    ，該判決於100 年7 月25日確定。核受刑人之所為，合於刑
    法第75條之1 第1 項第1 款所定得撤銷緩刑宣告之原因，原
    宣告緩刑已難收其預期效果，爰依刑事訴訟法第476 條規定
    ，聲請撤銷其緩刑宣告等語。
二、按緩刑之宣告應撤銷者，由受刑人所在地或其最後住所地之
    地方法院檢察官聲請該法院裁定之，刑事訴訟法第476 條定
    有明文。查本件受刑人陳進發目前住所地在新北巿瑞芳區○
    ○路335 號2 樓，係屬本院轄區，是本院就本件聲請自有管
    轄權。
三、又「緩刑前因故意犯他罪，而在緩刑期內受六月以下有期徒
    刑、拘役或罰金之宣告確定者。」足認原宣告之緩刑難收其
    預期效果，而有執行刑罰之必要者，得撤銷其宣告，刑法第
    75條之1 第1 項第1 款固有明定。惟考其立法意旨，即「..
    . 二關於緩刑之撤銷，現行法第75條第1 項固已設有兩款應
    撤銷緩刑之原因；至得撤銷緩刑之原因，則僅於保安處分章
    內第93條第3 項與撤銷假釋合併加以規定，體例上不相連貫
    ，實用上亦欠彈性。...爰參酌上開立法例【 即德國、奧地
    利現行立法例】增訂本條，於第1 項分設4 款裁量撤銷之原
    因，其理由如次：(一)現行關於緩刑前或緩刑期間故意犯他罪
    ，而在緩刑期內受得易科罰金之有期徒刑之宣告者，列為應
    撤銷緩刑之事由，因認過於嚴苛，而排除第75條應撤銷緩刑
    之事由，移列至得撤銷緩刑事由，俾使『法官依被告再犯情
    節，而裁量是否撤銷先前緩刑之宣告』；其次，如有前開事
    由，但判決宣告拘役、罰金時，可見行為人仍未見悔悟，有
    列為得撤銷緩刑之事由，以資彈性適用，爰於第1 項第1 款
    、第2 款增訂之。... 三本條採用『裁量撤銷主義』，賦與
    法院撤銷與否之權限，特於第1 項規定實質要件為『足認原
    宣告之緩刑難收其預期效果，而有執行刑罰之必要』，供作
    審認之標準。... 」核亦足見，於上揭「得」撤銷緩刑之情
    形，法官應依職權本於合目的性之裁量，妥適審酌被告所犯
    前後數罪間，關於法益侵害之性質、再犯之原因、違反法規
    範之情節是否重大、被告主觀犯意所顯現之惡性及其反社會
    性等情，是否已使前案原為促使惡性輕微之被告或偶發犯、
    初犯改過自新而宣告之緩刑，已難收其預期之效果，而確有
    執行刑罰之必要，此與刑法第75條第1 項所定2 款要件有一
    具備，即毋庸再行審酌其他情狀，應逕予撤銷緩刑之情形，
    尚有不同。故在緩刑期內因故意犯他罪，而在緩刑期內受6
    月以下有期徒刑、拘役或罰金之宣告確定者，並非一律撤銷
    其緩刑宣告，應由法院斟酌原宣告之緩刑是否難收預期效果
    ，而有執行刑罰之必要，再決定是否撤銷緩刑之宣告，合先
    敘明。經查：
  (一)受刑人前因加重竊盜案件，經本院於民國99年10月20日，以
    99年度易字第456 號判決，判處有期徒刑4 月，如易科罰金
    ，以1,000 元折算1 日，緩刑2 年，於99年11月22日判決確
    定在案（下稱前案判決）。乃受刑人於緩刑期內之100 年4
    月16日，故意另犯違背安全駕駛致交通危險罪，經本院於10
    0 年6 月27日以100 年度基交簡字第392 號判決，判處拘役
    50日，如易科罰金，以1,000 元折算1 日，該判決於100 年
    7 月25日確定（下稱後案判決）等情，固經本院依職權核閱
    首開前、後2 案判決內容無誤，且有臺灣高等法院被告前案
    紀錄表在卷可考，固堪認定。惟依前開說明，可知緩刑前因
    故意犯他罪，而在緩刑期內受得6 月以下有期徒刑、拘役或
    罰金之宣告確定者，原則上不得撤銷緩刑，僅於例外情形，
    足認原宣告之緩刑難收其預期效果，而有執行刑罰之必要者
    為限，始得依前開規定撤銷其所受之緩刑宣告。而本件聲請
    人聲請撤銷受刑人之緩刑，除提出上揭2 案判決外，僅單純
    記載受刑人於緩刑前故意更犯公共危險罪經判決確定，已合
    於刑法第75條之1 第1 項第1 款所定得撤銷緩刑宣告之原因
    ，既未敘明受刑人有何非予執行刑罰，否則難收其預期效果
    之具體事實，亦未提出相關事證供本院參酌。
  (二)復以受刑人後案之犯罪態樣即公共危險之犯行與前案竊盜之
    犯行，所侵害法益性質不同，客觀上難僅憑受刑人有後案「
    公共危險」之犯行，即認「前案判決」原宣告之緩刑將因後
    案之宣判而難收預期效果，並有執行刑罰之必要。再受刑人
    茍因撤銷前案之緩刑，而無力繳納前後2 案易科折算之罰金
    而須入監服刑，反更易受短期自由刑之流弊（詳參刑法第41
    條歷次修正理由）；反之，若僅執行後案之拘役50日，使其
    適度感受刑罰執行痛苦，復保留前案宣告之緩刑，以觀後效
    ，或猶勝撤銷前案緩刑，益可激勵其自新之動機。
  (三)末查，受刑人未曾因刑案而經執行有期徒刑以上之刑罰，上
    開2 案犯罪後，未再有任何刑事案件經警移送，有前述被告
    前案紀錄表可參，堪認受刑人此2 案件之犯行，均僅係一時
    失慮而為之偶發事件。從而尚難以受刑人於緩刑前曾犯後案
    之他罪，而於前案緩刑期內受6 月有期徒刑之宣告，即認前
    案原宣告之緩刑難收預期之效果，而有撤銷緩刑宣告執行刑
    罰之必要。受刑人前案所受宣告之刑罰，仍以暫不執行為宜
    。綜上，本件聲請尚不符刑法第75條之1 第1 項所定「足認
    原宣告之緩刑難收其預期效果，而有執行刑罰之必要」之要
    件，應予駁回。
四、依刑事訴訟法第220 條，裁定如主文。
中    華    民    國   100    年    8     月    25    日
                  刑事第五庭法    官  吳佳齡
以上正本證明與原本無異。
對於本件裁定如有不服，應於送達後5 日內，向本院提出抗告書
狀，敘述抗告之理由，抗告於臺灣高等法院。
中    華    民    國   100    年    8     月    25    日
                            書 記 官  莊智凱